【裁判字號】    89,自,166
【裁判日期】    890802
【裁判案由】    詐欺
【裁判全文】
臺灣臺北地方法院刑事判決                          八十九年度自字第一六六號
    自  訴  人  甲○○○有限公司
    代  表  人  丁○○
    被      告  丙○○
右列被告因詐欺案件，經自訴人提起自訴，本院判決如左：
    主      文
丙○○無罪。
    理      由
一、自訴意旨略以：自訴人甲○○○有限公司於民國八十八年十月二十九日與被告丙
    ○○訂立工程合約書，承攬丙○○所有坐落於台北市○○街一三三號六樓之一號
    之地板工程約定總價金新台幣（下同）十五萬元，自訴人完工後，被告丙○○簽
    發以其本人為發票人、以臺灣省合作金庫東台北支庫為付款人、發票日為八十八
    年十二月八日、票面金額為八萬九千五百元之支票一紙予自訴人以作為工程款之
    給付，然該支票卻因為存款不足而退票，經聯絡被告丙○○，被告卻以工程有瑕
    疵為由，拒絕自訴人派員檢修，不願給付工程款，因認被告有故意詐欺之罪嫌等
    語，並提出工程合約書、支票以及退票理由單等件為證。
二、按犯罪事實應依證據認定之，無證據不得推定其犯罪事實；又不能證明被告犯罪
    者，應諭知無罪之判決，刑事訴訟法第一百五十四條、第三百零一條第一項分別
    定有明文。又刑法第三百三十九條第一項詐欺罪，必須行為人自始基於不法所有
    之意圖，以詐術使人交付財物，始能構成，所謂以詐術使人交付，必須被詐欺人
    因其詐術而陷於錯誤，若其所用方法，不能認為詐術，亦不致使人陷於錯誤，即
    不構成該罪。至於民事債務當事人間，若有未依債務本旨履行給付之情形，在一
    般社會經驗而言，其原因非一，有不可歸責之事由無法給付，或得合法對他造主
    張抗辯而拒絕給付，甚至債之關係成立後，始行惡意遲延給付，皆有可能，此種
    單純債務不履行之狀態，非必出於自始無意給付之詐欺犯罪一端，而認被告自始
    即有不法所有之意圖而施用詐術，有最高法院四十六年台上字第二六０號判例可
    資參照。
三、訊據被告固坦承有於右揭時、地與自訴人簽立工程合約書，由自訴人承攬其地板
    工程，完工後尚積欠工程款八萬九千五百元之事實，惟堅決否認有何詐欺之犯行
    ，辯稱：伊是因為自訴人所施作之地板有瑕疵，伊才使支票退票，其之前並無退
    票記錄，其信用良好，並無負債或貸款等語，並非有詐欺之意圖等語。
四、經查自訴人承作被告之地板工程有瑕疵，為自訴人所自承，且證人乙○○即自訴
    人現場施作之人員亦證稱：該地板有瑕疵，但是可以更換處理，此亦有照片十四
    紙附卷可稽，顯見被告確是因為地板有瑕疵地板有瑕疵才與自訴人產生糾紛。次
    查被告先前所開立之支票到期亦有付款，為自訴人所自承，則被告若於交易之初
    即有詐欺之意，似可將該紙支票退票，顯見被告訂約之際並無施用詐術之意圖。
    再查，被告位於合作金庫東台北支庫之支票存款戶，僅於八十八年十二月八日以
    及同年十二月二十二日發生存款不足退票二次，尚未列為拒絕往來戶，遠在被告
    八十八年十月二十九日向自訴人訂立契約及簽發支票之後，且在此之前，其帳戶
    內並無異常退票之情形，此有台北市票據交換八十九年六月十三日（八九）北票
    字第四二四三號函暨所附之存款不足退票（含註銷者）明細表在卷可稽，故無從
    因被告所交付之支票嗣因存款不足退票，遂謂其於與自訴人交易之初，即無付款
    能力而有詐欺之犯意。是本件純屬因買賣所生之民事上債權債務糾葛至明，核與
    刑法上詐欺罪嫌無涉，應循民事訴訟途徑以資解決。此外，本院復查無其他積極
    證據足認被告有何自訴人所指之詐欺犯行，揆之首揭說明，自難執被告有未付款
    之債務不履行事實，以自訴人片面、推測之指訴遽認被告涉有詐欺犯行，既不能
    證明被告犯罪，自應為無罪之諭知。
五、據上論斷，應依刑事訴訟法第三百四十三條、第三百零一條第一項，判決如主文
    。
中      華      民      國      八十九      年    八    月      二    日
                                      臺灣臺北地方法院刑事第三庭
                                          法  官  陳  德  民
右為正本係照原本作成
如不服本判決，應於判決送達後十日內，向本院提出上訴狀。
                                          書記官  楊  秋  鈴
中      華      民      國      八十九      年          月             日


司法院資訊處製作；財團法人民間司法改革基金會備份。
